【裁判字號】    95,交聲,1501
【裁判日期】    951017
【裁判案由】    交管條例聲異
【裁判全文】
臺灣板橋地方法交通事件裁定          95年度交聲字第1501號
原處分機關  交通部公路總局臺北區監理所
異  議  人
即受處分人  甲○○
上列異議人即受處分人因違反道路交通管理處罰條例案件，對於
交通部公路總局臺北區監理所於中華民國95年8月28 日以北監營
裁字裁40-C00000000號所為之處分（原舉發案號：臺北縣政府警
察局95年7月3日北縣警交字第C00000000 號）聲明異議，本院裁
定如下：
    主  文
異議駁回。
    理  由
一、聲明異議意旨略以：異議人即受處分人甲○○於民國95年7
    月3 日晚間8 時，駕駛6A-198號營業小客車，行經台北縣三
    峽鎮○○路與環河路口，其燈號由直行、左轉箭頭之綠燈，
    正轉換為直行箭頭之綠燈，異議人跟著一輛自用小客車左轉
    過去，卻遭員警攔下，告知闖紅燈，異議人表示不服，而員
    警並未陪同其至路口查看，也未說明燈號運作情形，仍以其
    闖紅燈為由開立罰單。且異議人為一清寒司機，因此次違規
    事件被吊扣駕照，家中經濟頓失依靠，為此聲明異議，請求
    撤銷原處分云云。
二、按汽車駕駛人，行經有燈光號誌管制之交岔路口闖紅燈者，
    處新臺幣1,800元以上5,400元以下罰鍰。又汽車駕駛人駕駛
    汽車違反道路交通管理處罰條例第53條規定者，除應依該條
    所規定之罰鍰處罰外，並記違規點數3 點，道路交通管理處
    罰條例第53條第1項、第63條第1項第3款分別定有明文。
三、經查：異議人即受處分人甲○○於95年7 月3 日晚間8 時14
    分，駕駛車牌號碼6A-198號營業小客車，沿臺北縣三峽鎮○
    ○路往土城方向行駛，行經介壽路、環河路交岔路口（丁字
    路口），闖紅燈左轉環河路，而經臺北縣政府警察局三峽分
    局交通分隊警員舉發「闖紅燈（三峽往土城）」之違規，並
    開立臺北縣政府警察局95年7 月3 日北縣警交字第CO000000
    0 號舉發違反道路交通管理事件通知單之事實，有上開通知
    單影本乙紙附卷可稽。而異議人即受處分人甲○○於95年7
    月13日向交通部公路總局台北區監理所提出申訴，經臺北縣
    政府警察局三峽分局就上開舉發通知單所述情節及違規當時
    之情形回函稱：本案舉發員警於稽查違規時、地，見申訴人
    甲○○於95年7 月3 日20時l4分許，在三峽鎮○○路與環河
    路口，駕駛營小客車車號6A-198，行經有燈光號誌管制之交
    叉路口，不依號誌指示（紅燈）停車而強行直行闖紅燈，經
    員警攔停，陪同申訴人前往至該路口查看，當時號誌正常運
    作，並當場說明號誌運作指示情形（該路口為3 時相運作：
    第1 時相為綠燈直行箭頭指示，不可左轉通行；第2 時相為
    綠燈直行左轉指示；第3 時相為紅燈指示），經查申訴人為
    第1 時相運作時違規，員警即依道路交通管理處罰條例第53
    條舉發並無不當等語，此有臺北縣政府警察局三峽分局95年
    8 月8 日北縣警峽交字第0950 020472 號函在卷可佐。嗣異
    議人即受處分人以上開函文關於燈號運作指示情形部分與事
    實不符，且主張燈號標示不清，其係左轉而非直行闖紅燈而
    聲明異議。惟經證人即舉發員警柯明宗到庭具結證稱：當時
    我與小隊長在執行交通稽查勤務，異議人從介壽路之外側車
    道切到路口，準備要左轉至環河路；該路口燈號有三個時相
    ，第1 時相是直行及左轉箭頭綠燈，第2 時相是直行箭頭綠
    燈，第3 時相就是紅燈，上開函文所述時相順序應該是錯的
    。第1 時相轉變為第2 時相，即由直行及左轉箭頭綠燈變為
    直行箭頭綠燈，左轉箭頭綠燈會轉變為黃燈、紅燈，然後才
    變成直行綠燈，此時就不能左轉，因此異議人車輛從外側車
    道切到路口準備左轉，須等到介壽路輛全部停止時（紅燈）
    ，剩下環河路要往三峽方向可以左轉，此時異議人才轉過去
    ，因此我們認為異議人闖紅燈。我們執勤的位置可以看到車
    輛狀態，也可以看到環河路號誌狀況等語〔見本院95年10月
    3 日訊問筆錄〕。就系爭交岔路口之號誌時相順序，證人柯
    明宗與異議人所述之情形相符，應可採信，是台北縣政府警
    察局三峽分局上開函文所示之時相順序，固有違誤之處，惟
    證人柯明宗業已明確證述異議人上開違規情事，異議人無論
    於號誌綠燈直行箭頭或紅燈時左轉，均無礙於異議人違規左
    轉之情形。況且，異議人先於聲明異議狀陳明：「燈號為附
    圖一（即直行箭頭綠燈）時左轉而遭警攔下... 」等語；嗣
    於本院訊問時則改稱：「我是燈號由直行、左轉箭頭之綠燈
    ，正轉換為直行箭頭之綠燈時左轉。」等語，先後陳述已不
    一致。參諸證人與異議人間素不相識，亦無宿怨、仇隙，證
    人依法執行交通勤務，應無甘冒觸犯偽證罪之風險而設詞誣
    攀異議人之理，故證人之證言，誠為平允可信。按交通警員
    製單舉發違反道路交通管理處罰條例所列之違規事實，本質
    上為行政處分，係公務員基於職務上權力，依法就特定之具
    體事件所為具有公法上效果之單方行政行為，基於公務員為
    公法上行為具有公信力之原則，該行政處分當可被推定為真
    正，其據以依法處分之事實認定亦為真正無誤。從而，本件
    經查既無任何證據足資證明證人即警員柯明宗有捏造事實違
    法取締之情事，則執勤警員本其維護交通秩序、安全職責所
    為之舉發，自堪推定為真實。
四、綜上，本件異議人即受處分人交通違規之事證明確，原處分
    機關依據道路交通管理處罰條例第53條第1 項之規定，裁處
    罰鍰新台幣2,700元，並依同條例第63條第1項第3 款（原裁
    決書漏未記載第3款）規定記違規點數3點，於法核無不合，
    其認事用法均無違誤，裁罰亦無不當，本件異議為無理由，
    應予駁回。
據上論斷，應依道路交通管理處罰條例第87條第2 項，道路交通
案件處理辦法第19條，裁定如主文。
中    華    民    國    95    年    10    月    17    日
                  交通法庭    法  官  侯志融
以上正本證明與原本無異。
如不服本裁定，應於送達後5 日內，向本院提出抗告狀。
                              書記官  張玉如
中    華    民    國    95    年    10    月    17    日


司法院資訊處製作；財團法人民間司法改革基金會備份。
